【裁判字號】    97,訴,4097
【裁判日期】    971125
【裁判案由】    毒品危害防制條例
【裁判全文】
臺灣板橋地方法院刑事判決              97年度訴字第4097號
公  訴  人  臺灣板橋地方法院檢察署檢察官
被      告  甲○○
上列被告因毒品危害防制條例案件，經檢察官提起公訴（97年度
毒偵字第6393號），被告於準備程序對被訴事實為有罪之陳述，
本院合議庭裁定由受命法官改依簡式審判程序獨任審理，判決如
下：
    主  文
甲○○施用第一級毒品，累犯，處有期徒刑捌月。扣案之海洛因
壹包（驗餘淨重零點零肆捌壹公克）沒收銷燬之。
    事  實
一、甲○○：(一)於民國89年間，因施用毒品案件，經本院以89年
    度毒聲字第5526號裁定送觀察、勒戒後，認有繼續施用毒品
    傾向，經本院以89年度毒聲字第5846號裁定令入戒治處所施
    以強制戒治，復經本院以90年度毒聲字第870 號裁定停止戒
    治，而於90年4 月3 日停止戒治，所餘期間交付保護管束，
    於90年10月5 日保護管束期滿，強制戒治執行完畢，經臺灣
    板橋地方法院檢察署檢察官以90年度戒毒偵字第729 號不起
    訴處分確定；(二)於93年間，因竊盜案件，經本院以93年度簡
    字第4413號判決判處有期徒刑5 月，復經本院以93年度簡上
    字第703 號判決駁回上訴確定；(三)於前開(一)所示之強制戒治
    執行完畢釋放後5 年內之93年間，再犯施用毒品案件，經本
    院以93年度訴字第1974號判決判處有期徒刑1 年，並經臺灣
    高等法院以94年度上訴字第2206號判決駁回上訴確定；上開
    (二)、(三)所示之二罪刑，經臺灣高等法院以95年度聲字第464
    號裁定定應執行有期徒刑1 年3 月確定；(四)於95年間，因詐
    欺案件，經本院以95年度訴字第683 號判決判處有期徒刑4
    月確定；(五)於前揭(三)所示之施用毒品犯行後5 年內之95年間
    ，因三犯施用毒品案件，經本院以95年度訴字第642 號判決
    判處有期徒刑7 月確定；前述(四)、(五)所示之二罪刑，並經本
    院以96年度聲減字第592 號裁定依序減為有期徒刑2 月、3
    月又15日，並合併定應執行有期徒刑5 月確定，再連同上揭
    (二)、(三)所示之二罪刑，送監接續執行於96年7 月16日因減刑
    執行完畢。詎其猶不知悔改，於前開(五)所示之施用毒品犯行
    後5 年內，復基於施用第一級毒品海洛因之犯意，於97 年7
    月23日11時許，在其位於臺北縣永和市○○路200 號之住處
    ，以針筒注射之方式施用第一級毒品海洛因1 次；旋於翌日
    （即97年7月24日）11時10分許，在上址為警查獲，並扣得
    第一級毒品海洛因1包（驗餘淨重0.0481公克），且經採集
    其尿液送驗，始悉上情。
二、案經臺北縣政府警察局永和分局報請臺灣板橋地方法院檢察
    署檢察官偵查起訴。
    理  由
一、本案被告甲○○所犯係死刑、無期徒刑、最輕本刑為3 年以
    上有期徒刑或高等法院管轄第一審案件以外之罪，其於準備
    程序中就被訴事實為有罪之陳述，經本院告知簡式審判程序
    之旨，並聽取檢察官、被告之意見後，經合議庭裁定由受命
    法官獨任進行簡式審判程序，合先敘明。
二、上揭犯罪事實，業據被告於本院審理時坦承不諱，且被告為
    警查獲後所排放之尿液，經採樣送請臺灣檢驗科技股份有限
    公司，先以EIA 酵素免疫分析法初步檢驗，再以GC/MS 氣相
    層析質譜儀法確認檢驗，均呈鴉片類陽性反應之情，有該公
    司97年8 月18日濫用藥物檢驗報告1 紙在卷足參，此外，另
    有查獲照片存卷可考，且有經交通部民用航空局航空醫務中
    心以97年8 月6 日航藥鑑字第0973891 號毒品鑑定書確認屬
    第一級毒品海洛因1 包之扣案物品足供佐證，足認被告前開
    出於任意性之自白與事實相符無誤，堪以採信。
三、按毒品危害防制條例係於92年7 月9 日修正公布，自93年1
    月9 日施行，其中第20條、第23條將施用毒品之刑事處遇程
    序，區分為「初犯」及「5 年內再犯」、「5 年後再犯」。
    依其立法理由之說明：「初犯」，經觀察、勒戒或強制戒治
    後，應為不起訴處分或不付審理之裁定；經觀察、勒戒或強
    制戒治執行完畢釋放後，「5 年內再犯」者，因其再犯率甚
    高，原實施之觀察、勒戒及強制戒治既已無法收其實效，爰
    依法追訴或裁定交付審理。至於經觀察、勒戒或強制戒治執
    行完畢釋放後，「5 年後再犯」者，前所實施之觀察、勒戒
    或強制戒治已足以遮斷其施用毒品之毒癮，為期自新及協助
    其斷除毒癮，仍適用「初犯」規定，先經觀察、勒戒或強制
    戒治之程序。從而依修正後之規定，僅限於「初犯」及「5
    年後再犯」二種情形，始應先經觀察、勒戒或強制戒治程序
    。倘被告於5 年內已再犯，經依法追訴處罰，縱其第三次（
    或第三次以上）再度施用毒品之時間，在初犯經觀察、勒戒
    或強制戒治執行完畢釋放5 年以後，已不合於「5 年後再犯
    」之規定，且因已於「5 年內再犯」，顯見其再犯率甚高，
    原實施觀察、勒戒或強制戒治，已無法收其實效，即應依該
    條例第10條處罰（最高法院95年第7 次刑事庭會議決定要旨
    可參）。查被告有如事實欄所載經強制戒治執行完畢，及於
    5 年內再犯、三犯施用毒品，先後經法院判處罪刑確定之情
    ，有臺灣高等法院被告前案紀錄表在卷可稽，被告既曾於強
    制戒治執行完畢釋放後「5 年內再犯、三犯」施用毒品犯行
    ，且經法院判處罪刑確定，復犯本案施用第一級毒品之犯行
    ，自非屬毒品危害防制條第20條第3 項所定「5 年後再犯」
    之情形。是被告於5 年後又為本案施用第一級毒品之犯行，
    事證明確，應依法論科。
四、查海洛因係毒品危害防制條例第2 條第2 項第1 款所稱之第
    一級毒品。核被告施用第一級毒品海洛因之行為，係犯同條
    例第10條第1 項之施用第一級毒品罪。其施用第一級毒品前
    後，持有第一級毒品之低度行為，為施用之高度行為所吸收
    ，不另論罪。被告有如事實欄所示之犯罪科刑及執行情形，
    有臺灣高等法院被告前案紀錄表在卷可稽，其於上開有期徒
    刑執行完畢後5 年內，故意再犯本案有期徒刑以上之罪，為
    累犯，應依刑法第47條第1 項之規定，加重其刑。爰審酌被
    告前因施用毒品，獲得不起訴處分之寬典，並經法院判處罪
    刑，仍無法戒絕毒癮，再次漠視法令禁制而犯本罪，惟其施
    用毒品所生危害，實以自戕身心健康為主，對於他人生命、
    身體、財產等法益，尚無明顯而重大之實害，兼衡其犯罪後
    坦承犯罪，已知悔悟等一切情狀，量處如主文所示之刑，以
    示懲儆。扣案之海洛因1 包（驗餘淨重0.0481公克）為本案
    查獲之毒品，應依毒品危害防制條例第18條第1 項前段規定
    宣告沒收銷燬之。
據上論斷，應依刑事訴訟法273 條之1 第1 項、第299 條第1 項
前段，毒品危害防制條例第10條第1 項、第18條第1 項前段，刑
法第11條前段、第47條第1 項，判決如主文。
本案經檢察官蘇振文到庭執行職務。
中    華    民    國    97    年    11    月    25    日
                  刑事第六庭  法  官  盧軍傑
上列正本證明與原本無異。
如不服本判決，應於判決送達後10日內敘明上訴理由，向本院提
出上訴狀 (應附繕本) ，上訴於臺灣高等法院。其未敘述上訴理
由者，應於上訴期間屆滿後20日內向本院補提理由書「切勿逕送
上級法院」。
                              書記官  周玉茹
中    華    民    國    97    年    11    月    25    日
附錄本案論罪科刑法條全文：
毒品危害防制條例第10條
施用第一級毒品者，處6月以上5年以下有期徒刑。
施用第二級毒品者，處3年以下有期徒刑。


司法院資訊處製作；財團法人民間司法改革基金會備份。
